臺灣高等法院刑事裁定　　　　　　　 100年度交抗字第1029號
抗　告　人　　馮金和
即受處分人
上列抗告人即受處分人因違反道路交通管理處罰條例事件，不服
臺灣桃園地方法院，中華民國一００年七月六日所為駁回異議之
裁定（一００年度交聲字第四三八號），提起抗告，本院裁定如
下：
    主  文
原裁定撤銷，發回臺灣桃園地方法院。
    理  由
一、本件原異議及裁定詳如原裁定書所載（如附件）。
二、抗告人即受處分人馮金和抗告意旨略以：九十九年十一月十
    日，員警原依道路交通管理處罰條例第六十二條第二項第三
    款開單處罰，當場並言明本件不會記點數，何以員警可以於
    返回警局鍵檔時，擅自更改違犯條項為六十二條第二項第二
    款，且未為通知抗告人，顯於法有違等語。
三、按道路交通管理處罰條例第六十條第二項規定：「汽車駕駛
    人，駕駛汽車有下列情形之一，而本章各條無處罰之規定者
    ，處新臺幣九百元以上一千八百元以下罰鍰：...二不遵守
    公路或警察機關，依第五條規定所發布命令。三不遵守道路
    交通標誌、標線、號誌之指示...」，而同條例第五條則規
    定：「為維護道路交通安全與暢通，公路或警察機關於必要
    時，得就下列事項發布命命：一指定某線道路或某線道路區
    段禁止或限制車輛、行人通行，或禁止穿越道路，或禁止停
    車及臨時停車。二劃定行人徒步區。」而同條例第六十三條
    第一項復規定：「汽車駕駛人有下列各款所列條款之一者，
    除依原條款處罰鍰外，並予記點：一有...第六十條第一項
    、第二項第一款、第二款情形之一者，各記違規點數一點。
    」是違反第六十條第一項第二款須記違規點數一點，違反同
    條項第三款則無須記點。
四、經查，本件抗告人九十九年十一月十日十一時廿五分許，行
    經新竹縣北埔鄉○○村○○○○路段處，因「未依規定路行駛
    」之違規行為，為新竹縣政府警察局竹東分局北埔分駐所警
    員當場填製E00000000號舉發通知單，舉發異議人違反道路
    交通管理處罰條例第六十條第二項第三款規定，此有經抗告
    人簽章之舉發通知單一件在卷可按（原審卷第一０頁）。惟
    違規查詢報表，則登載本件違規係違反第六十條第二項第二
    款，並記違規點數一點，亦有前開查報表一件在卷（原審卷
    第五頁），致原舉發通知單與違規查詢報表所載不同。然依
    卷附新竹縣政府查復結果：「本縣轄道路砂石專用車輛行駛
    路線編號17：竹37線（北埔鄉○○街台3線至竹37線5K十400
    處）可行駛35公噸以下砂石車，惟7-9時、16-19時、例假日
    禁行。竹37線5K十400處即為北埔鄉○○村路段。」則本件
    抗告人駕駛35公噸砂石車（原審卷第一七頁反面拖車車籍查
    詢），於九十九年十一月十日（星期三）十一時廿五分，行
    駛北埔鄉大林村竹37線，既非於例假日，復非禁駛之7-9 時
    或16-19時，則如何違反第六十條第二項第三款行駛禁行路
    段之規定？
五、再查，本件原舉發通知單記載違規事實係「未依規定路行駛
    」，非如六十條第二項第三款之「行駛禁行路段(線)」，乃
    前開違規究何所指？雖新竹縣政府警察局竹東分局函復原審
    ，本件經原舉發員警查復以因於製單一時疏忽誤引條款，嗣
    後返所發覺始為更正並執行移送作業，認旨揭違規行為應屬
    存在，並予原舉發員警適當處分等語在案（原審卷第一七頁
    ）。然前開函復僅稱一時疏忽誤引，然究依何判斷誤引，則
    未見說明？係原舉發通知書登載有誤？亦或違規查詢報表登
    載有誤？且舉發員警得否未依法通知違規駕駛人，即逕行擅
    改登載與舉發通知書不同之違規事項、條款？均未見原審詳
    為調查究明。因事關抗告人違規記點是否於半年內達六點以
    上，而應為本件吊扣駕照之處分至鉅，抗告人執以抗告指摘
    ，非無理由，自應由本院撤銷原裁定，發回原審詳加調查，
    再為適法裁定，以昭折服。
六、據上論結，應依道路交通事件處理辦法第二十五條，刑事訴
    訟法第四百十三條前段，裁定如主文。
中    華    民    國   一○○   年   八   月    二    日
                  刑事第四庭審判長法  官  陳筱珮
                                  法  官  孫惠琳
                                  法  官  陳玉雲
以上正本證明與原本無異。
不得再抗告。
                                  書記官  陳豪達
中    華    民    國   100    年    8     月    5     日